【裁判字號】    99,撤緩,241
【裁判日期】    991021
【裁判案由】    撤銷緩刑
【裁判全文】
臺灣桃園地方法院刑事裁定             99年度撤緩字第241號
公  訴  人  臺灣桃園地方法院檢察署檢察官
受  刑  人  甲○○
上列聲請人聲請撤銷緩刑之宣告（99年度執聲字第2431號），本
院裁定如下：
    主  文
聲請駁回。
    理  由
一、按緩刑之宣告應撤銷者，由受刑人所在地或其最後住所地之
    地方法院檢察官聲請該法院裁定之，刑事訴訟法第476 條定
    有明文，本件受刑人之住所係桃園縣桃園市○○路326 號2
    樓，有個人基本資料表在卷可查，為本院轄區，是本院有管
    轄權，先予敘明。
二、聲請意旨略稱：受刑人甲○○前因犯詐欺案件，經臺灣板橋
    地方法院於民國97年8 月21日以97年度簡上字第633 號判決
    判處有期徒刑3 月，如易科罰金，以新臺幣1000元折算1 日
    ，緩刑2 年，並於97年8 月21日確定在案，竟於緩刑期間內
    之99年2 月13日更犯侵占遺失物罪，經臺灣臺北地方法院於
    99年4 月30日以99年度簡字第1485號判決判處罰金新臺幣40
    00元，如易服勞役，以新臺幣1000元折算1 日，於99年5 月
    25日確定。受刑人所為已合於刑法第75條之1 第1 項第2 款
    所定撤銷緩刑宣告之原因，爰依刑事訴訟法第476 條規定聲
    請撤銷等語。
三、按刑法第75條之1 第1 項第2 款規定：「受緩刑之宣告而有
    下列情形之一，足認原宣告之緩刑難收其預期效果，而有執
    行刑罰之必要者，得撤銷其宣告：二、緩刑期內因故意犯他
    罪，而在緩刑期內受六月以下有期徒刑、拘役或罰金之宣告
    確定者。」考其立法意旨略以：關於緩刑之撤銷，現行法第
    75條第1 項固已設有二款應撤銷之原因；至得撤銷緩刑之原
    因，則僅於保安處分章內第93條第3 項與撤銷假釋合併加以
    規定，體例上不相連貫，實用上亦欠彈性，爰參酌德國及奧
    地利現行立法例增訂得撤銷緩刑之原因，其中現行關於緩刑
    前或緩刑期間故意犯他罪，而在緩刑期內受得易科罰金之有
    期徒刑之宣告者，列為應撤銷緩刑之事由，因認過於嚴苛，
    而排除第75條應撤銷緩刑之事由，移列至得撤銷緩刑事由，
    俾使「法官依被告再犯情節，而裁量是否撤銷先前緩刑之宣
    告」；其次，如有前開事由，但判決宣告拘役、罰金時，可
    見行為人仍未見悔悟，有列為得撤銷緩刑之事由，以資彈性
    適用，爰於第1 項第1 款、第2 款增訂之。故本條採用裁量
    撤銷主義，賦予法院撤銷與否之權限，特於第1 項規定實質
    要件為「足認原宣告之緩刑難收其預期效果，而有執行刑罰
    之必要」，供作審認之標準。是此「得」撤銷緩刑之情形，
    法官應依職權本於合目的性之裁量，妥適審酌被告所犯前後
    數罪間，關於法益侵害之性質、再犯之原因、違反法規範之
    情節是否重大、被告主觀犯意所顯現之惡性及其反社會性等
    情，是否已使前案原為促使惡性輕微之被告或偶發犯、初犯
    改過自新而宣告之緩刑，已難收其預期之效果，而確有執行
    刑罰之必要，此與刑法第75條第1 項所定2 款要件有一具備
    ，即毋庸再行審酌其他情狀，應逕予撤銷緩刑之情形不同。
    亦即本件除該條項款所列「緩刑期內因故意犯他罪，而在緩
    刑期內受六月以下之有期徒刑、拘役或罰金之宣告確定者」
    之事由外，尚需具備「足認原宣告之緩刑難收其預期效果，
    而有執行刑罰之必要者」之要件，方得撤銷。
四、經查，本件受刑人甲○○前因犯詐欺案件，經臺灣板橋地方
    法院以97年度簡字第113 號判決判處有期徒刑3 月，如易科
    罰金，以新臺幣1000元折算1 日，被告上訴後，經同院於97
    年8 月21日以97年度簡上字第633 號判決駁回上訴，緩刑2
    年，於97年8 月21日確定。茲其於緩刑期內之99年2 月13日
    ，因故意犯侵占遺失物案件，而經臺灣臺北地方法院於99年
    4 月30日以99年度簡字第1485號判決判處罰金新臺幣4000元
    ，如易服勞役，以新臺幣1000元折算1 日，於99年5 月25日
    確定，此有上揭刑事判決書2 件及臺灣高等法院被告前案紀
    錄表1 件在卷足參。是受刑人於緩刑期內故意犯侵占遺失物
    罪，而在緩刑期內受罰金宣告確定，固堪認定。惟依前開規
    定說明，可知緩刑期內因故意犯他罪，而在緩刑期內受得易
    科罰金之有期徒刑、拘役或罰金之宣告確定者，原則上不得
    撤銷緩刑，僅於例外情形，足認原宣告之緩刑難收其預期效
    果時，而有執行刑罰之必要者為限，始得依前開規定撤銷其
    所受之緩刑宣告。觀之本件受刑人前受緩刑宣告之案件係犯
    幫助詐欺罪，與其於緩刑間所犯侵占遺失物罪，不僅犯罪型
    態不同，對社會之危害程度亦有差別，兩者間並無再犯原因
    之關連性，且受刑人前受緩刑宣告之幫助詐欺案件，因受刑
    人犯後坦承犯行，並與被害人達成和解，且被告未曾因故意
    犯罪受有期徒刑以上刑之宣告，而宣告緩刑以予其自新之機
    會，而後案經法院斟酌情節後亦僅宣告罰金4000元之輕刑，
    足見受刑人後案之犯罪情節尚非重大，反社會性非鉅，另依
    卷內資料所示，尚無事證足認受刑人有何非予執行刑罰，否
    則難收其預期效果之情狀，是認受刑人前開所宣告之緩刑，
    仍能足資警惕，本件自難僅憑受刑人形式上論斷其先後犯上
    開案件，未能究明其行為與罪刑宣告間之關係及其犯罪情節
    等情，即遽為撤銷緩刑之宣告。綜上，聲請人執此聲請撤銷
    受刑人前案之緩刑，並無理由，應予駁回。
五、據上論斷，應依刑事訴訟法第220條，裁定如主文。
中    華    民    國    99    年    10    月    21    日
                  刑事第十二庭  法  官   陳威帆
以上正本證明與原本無異。
如不服本裁定，應於裁定送達後5 日內向本院提出抗告狀（應附
繕本）。
                                書記官    吳玉蘭
中    華    民    國    99    年    10    月    26    日

司法院資訊處製作；財團法人民間司法改革基金會備份。
